臺灣高雄地方法院刑事判決　　　　　　　 94年度訴字第188號
公　訴　人　臺灣高雄地方法院檢察署檢察官
被　　　告　丙○○
選任辯護人　楊申田律師
選任辯護人　楊譜諺律師
上列被告違反毒品危害防制條例案件，經檢察官提起公訴（93年
度毒偵字第7451號），本院判決如下：
    主  文
丙○○施用第一級毒品，處有期徒刑拾月。
    事  實
一、丙○○曾因施用毒品案件，經依臺灣屏東地方法院以91年度
    毒聲字第438 號裁定送觀察、勒戒後，認無施用毒品之傾向
    ，經臺灣屏東地方法院檢察署檢察官於民國91年5 月14日以
    91年度偵字第416 號為不起訴處分確定；嗣再因施用毒品案
    件，經本院以92年度毒聲字第2009號裁定送觀察、勒戒後，
    認有繼續施用毒品之傾向，復經本院以92年度毒聲字第2554
    號裁定令入戒治處所施以強制戒治，於92年12月5 日因停止
    強制戒治處分後釋放，而於93年4 月27日期滿而執行完畢。
    詎丙○○於經強制戒治完畢後5 年內，於93年11月10日15時
    38分回溯24小時內之某時許，在不詳地點，以不詳方式施用
    第一級毒品海洛因1 次；嗣於93年11月10日15時38分許，經
    高雄地方法院檢察署觀護人室採尿送驗後，呈第一級毒品嗎
    啡陽性反應而查悉上情。
二、案經臺灣高雄地方法院檢察署觀護人室報告臺灣高雄地方法
    院檢察署偵查起訴。
    理  由
一、訊據被告矢口否認有何施用毒品犯行，辯稱：我沒有吸食毒
    品。我之前有吸食毒品，但後來已經戒掉了，可能是在報到
    的前2 天，即93年11月8 日23時20分許與友人丁○○、甲○○、乙○○我去PUB ，當天在PUB 時，在我朋友離開一段時
    間，那一段時間我就拿起朋友的菸起來抽，抽了1 、2 口之
    後就覺得頭很痛，就覺得怪怪的，可能是我朋友的香菸有摻
    海洛因云云。惟查：
  (一)被告於93年11月10日所採集之連液，經送往長榮大學毒物研
    究中心，以EIA 酵素免疫分析法初步檢驗，後GC/ MS氣相層
    析/ 質譜儀法確認檢驗，結果確呈第一級毒品海洛因代謝後
    嗎啡之陽性反應，此有該中心93年11月22日委驗機構檢體編
    號00000000號檢驗報告1 紙在卷可稽（見毒偵字第7451號卷
    第3 頁）。而氣相層譜儀分析法（GC/MS ，即gaschromatog
    ra-phy/massspectrometry）， 係將檢品經過氣化後，通過
    層析管分離純化，再將純化後的成分循序送入質譜儀做個別
    的鑑定，因質譜儀所測定之圖譜，在化學上被公認具有如指
    紋般之特性，故可據以完全判定該檢品係為何種化合物，而
    幾乎不會有偽陽性反應產生，有行政院國軍退除役官兵輔導
    委員會台北榮民總醫院83年4 月7 日（83）北總內字第0305
    9 號函可考。則被告之尿液檢體經以氣相層析質譜儀分析法
    複驗，既呈海洛因代謝物嗎啡陽性反應，顯已排除被告因服
    用藥物導致呈毒品偽陽性反應之可能，足徵被告於採尿前確
    曾施用第一級毒品海洛因，應可確定。又海洛因施用入人體
    後水解還原成嗎啡，再循嗎啡之代謝方式排出體外，業據行
    政院衛生署藥物食品檢驗局73藥檢壹字第030221號函說明綦
    詳，且依醫學臨床實驗及根據英國藥學會出版Isolationand
    Indentificationof Dr ugs乙書第293 頁載明：海洛因經注
    射入人體後，在體內迅速水解成6Monoacety Imorphine，再
    緩緩繼續水解成嗎啡，然後再循嗎啡之代謝方式排出，同書
    第431 至432 頁並載有：嗎啡經注射入人體後，約百分之50
    以上於8 小時內自尿中排出，至24小時排出約百分之90，但
    48小時後仍有微量可檢出等語。綜上所述，足認被告有於93
    年11月10日15時38分許經採尿時起回溯前24小時內之某時，
    曾在不詳處所，以不詳方式施用第一級毒品海洛因1 次之事
    實，應屬無訛。
  (二)被告固以前詞罝辯並聲請傳喚證人丁○○、甲○○、乙○○
    到庭詰證，而證人甲○○雖到庭證稱：我因丁○○之介紹，
    於93年11月在「EZ PUB」認識被告。當天晚上10點多，我與
    丁○○及乙○○一起去PUB 。到了PUB 我們4 個人就坐在那
    邊，後來有別的朋友找我們，我們有離開座位；當時我、乙○○、丁○○三人離開，被告就自己1 人留在那邊。我們約
    離開10幾分鐘就回來了。在PUB 裡面我們4 個人都有抽菸，
    在PUB 大約待了1 個多小時，我、丁○○、乙○○先行離開
    ，被告自己離開等語（見本院卷第78至第80頁），然由證人
    甲○○之證述，並無法佐證被告前揭所述，友人之香菸內可
    能摻有第一級毒品海洛因，被告因誤食而致尿液呈嗎啡陽性
    反應之辯解。況甲○○、丁○○及乙○○中途曾離開座位，
    則該段時間內被告之所為，即非證人甲○○所得知悉，是以
    甲○○既僅與被告在該PUB 內共處1 小時餘，且中途曾離開
    座位，又不能證明在93年11月10日15時38分回溯24小時內，
    被告均未曾施用第一級毒品，即難僅憑甲○○上開之證述，
    遽為有利被告之認定。
  (三)又被告雖仍聲請再行傳訊證人乙○○、丁○○到庭，然聲請
    傳訊乙○○與丁○○，所欲待證之事項與證人甲○○相同，
    已據辯護人陳述在卷（見本院卷第82頁），又乙○○、丁○○所得證明者，亦僅係於93年11月8 日晚間在前揭PUB 與被
    告共處的1 個小時餘，被告並無施用第一級毒品之行為，然
    究非足以證明被告於採尿前之24小時內，均未施用第一級毒
    品，而依前揭理由(一)之所述，被告施用第一級毒品之犯行已
    甚明確，故並無再行傳訊證人乙○○、丁○○之必要，附此
    敘明。
二、又被告前施用毒品案件，經依臺灣屏東地方法院以91年度毒
    聲字第438 號裁定送觀察、勒戒後，認無施用毒品之傾向，
    經臺灣屏東地方法院檢察署檢察官於91年5 月14日以91年度
    偵字第416 號為不起訴處分確定；嗣再因施用毒品案件，經
    本院以92年度毒聲字第2009號裁定送觀察、勒戒後，認有繼
    續施用毒品之傾向，復經本院以92年度毒聲字第2554號裁定
    令入戒治處所施以強制戒治，於92年12月5 日因停止強制戒
    治處分後釋放，而於93年4 月27日期滿而執行完畢等情，有
    該不起訴處分書、臺灣高等法院被告全國前案紀錄表、被告
    刑案資料查註紀錄表、全國施用毒品案件紀錄表各1 份在卷
    可稽，被告於強制戒治執行完畢釋放後，5 年內再為本件施
    用毒品犯行，自應依法論罪科刑。
三、按海洛因係毒品危害防制條例第2 條第2 項第1 款所稱之第
    一級毒品，是被告施用海洛因之行為，係犯該條例第10條第
    1 項之施用第一級毒品罪。被告持有第一級毒品，嗣進而施
    用之，持有之低度行為應為施用之高度行為所吸收，不另論
    罪。
四、爰審酌被告前已因施用毒品案件經觀察、勒戒及強制戒治，
    並因此經判處有期徒刑8 月緩刑2 年確定，卷附有臺灣高等
    法院被告全國前案紀錄表1 份可證，本應徹底戒除毒癮，不
    料其竟仍繼續施用毒品，顯見其並無戒除毒害之決心，且犯
    後未坦承犯行，本不宜寬貸，惟念其施用毒品乃自戕一己之
    身體健康，並具有病患性人格之特質，行為本身對社會所造
    成之危害尚非直接、巨大等一切情狀，另考量公訴人對被告
    本件犯行具體求刑1 年10月，雖被告未坦承本件犯行態度非
    佳，然以被告本件施用毒品之時間、次數及犯罪手段而言，
    公訴人之求刑實屬過重，爰於法定刑內量處如主文所示之刑
    ，以資懲儆。
據上論斷，應依刑事訴訟法第299 條第1 項前段，毒品危害防制
條例第10條第1 項，判決如主文。
本案經檢察官戊○○到庭執行職務
中　　華　　民　　國　　94　　年　　7 　　月　　29　　日
                  刑事第二庭  審判長法  官  張意聰
                                    法  官  黃宣撫
                                    法　官  李育信
以上正本證明與原本無異。
如不服本判決，應於收受送達後10日內向本院提出上訴書狀。
中　　華　　民　　國　　94　　年　　8 　　月　　1 　　日
　　　　　　　　　　 　　　　       書記官  洪生輝
附錄本案論罪科刑法條：
毒品危害防制條例第10條施用第一級毒品者，處6 月以上5 年以
下有期徒刑。
